臺灣桃園地方法院刑事判決　　　　　　　　　　　　九十一年度訴字第一三一一號
　　公　訴　人　臺灣桃園地方法院檢察署檢察官
　　被　　　告　乙○○　男　五.
右列被告因偽造文書等案件，經檢察官提起公訴（九十一年度偵字第一三七○一號）
，本院判決如左：
    主  文
乙○○竊盜，累犯，處有期徒刑參月，如易科罰金以參佰元折算壹日，又行使偽造私
文書，足以生損害於公眾及他人，累犯，處有期徒刑肆月，如易科罰金以參佰元折算
壹日，如附表所示支票背面偽造之「甲○○」署押壹枚沒收。應執行有期徒刑陸月，
如易科罰金以參佰元折算壹日，如附表所示支票背面偽造之「甲○○」署押壹枚沒收
。
        事  實
一、乙○○於民國七十五年五月三十一日因詐欺件經台灣高等法院判處有期徒刑十月
    確定，於七十六年十一月四日執行完畢，於七十八年八月十八日因詐欺案件經台
    灣板橋地方法院判處拘役八十五日，七十八年十月七日確定，七十九年七月十日
    執行完畢，於八十七年四月二十三日因詐欺案件經台灣板橋地方法院判處有期徒
    刑四月，八十七年五月二十六日確定，八十七年六月三十日執行完畢，於九十年
    八月二十三日因詐欺案件經本院判處有期徒刑一年，九十年十月十五日確定，於
    九十年十月十五日因贓物案件經台灣板橋地方法院判處有期徒刑六月，九十一年
    七月四日送監執行，指揮書執行完畢日期為九十三年一月三日。乙○○於九十一
    年一月十六日中午前去台北縣鶯歌鎮○○街二號丙○○住處泡茶聊天，席間丙○○拿出一張向其兄吳學賢借得附表所示面額新台幣十萬元之支票詢問在場之友人
    丁○○、乙○○可否幫其調現，並將支票拿給丁○○及乙○○看，乙○○竟意圖
    為自己不法之所有，趁丙○○離開上廁所之際，趕緊帶著附表所示之支票離開，
    竊取丙○○所持有之附表所示面額十萬元之支票一紙，數日後在桃園縣大溪鎮○○路一一七一巷八弄九號居住處友人楊甘代其子張玉峰向乙○○催討六十餘萬元
    借款，乙○○遂將上開竊得之十萬元支票交予楊甘轉交予張玉峰用以清償部分欠
    款，張玉峰欲支票背面有他人背書保證，不久乃又將支票交予楊甘退還乙○○要
    求乙○○找人在支票背書保證，而乙○○明知弟甲○○並未同意在附表所示之支
    票背書擔保，於九十一年一月底，竟另起意，在上址居住處所，除在支票背面簽
    自己姓名背書外，同時亦偽簽「甲○○」署押一枚以背書，偽造甲○○同意背書
    擔保後，即在上址又將該已偽造「甲○○」背書之附表所示之支票交予不知情之
    楊甘轉交予不知情之張玉峰而行使之，足以生損害於甲○○本人及金融機構對於
    票據管理之正確性；嗣張玉峰將上開支票託兄戊○○存入銀行提領，因丙○○已
    於九十一年三月十一日至付款銀行掛失止付，支票遂遭退票，經桃園縣票據交換
    所移送警局偵辦因而查獲上情。
二、案經桃園縣警察局桃園分局送請台灣桃園地方法院檢察署檢察官偵查起訴。
        理  由
一、訊據被告乙○○固坦承有在附表所示之十萬元支票背書簽署「甲○○」姓名背書
    後持交予楊甘轉交予張玉峰以清償積欠張玉峰六十餘萬元之借款之情不諱，惟否
    認有何竊盜及行使偽造私文書之犯行，辯稱「：我不是偷拿的，是丙○○叫我幫
    他調現，只是我挪用交給楊甘，楊甘陪我去工廠找我弟弟，楊甘希望我們兄弟背
    書，當時我弟弟在忙，他跟我說他的手很髒，要我代簽，楊甘可以作證：」等語
    ，經查被告於警訊、偵查及本院調查審理時均一再辯稱附表所示之支票係證人丙○○拿給他請他調現等，而證人丁○○於九十一年十二月五日本院審理時亦證稱
    「：他也有拿那張支票給乙○○看請他調現：（你有無看到丙○○拿那張支票請
    乙○○調現？）有：」，惟亦證稱「：至於後來他們講什麼我就不太注意：（那
    張支票有無人幫丙○○拿去調現？）我不知道，是後來那張票出問題丙○○才找
    我，要我載他去桃園分局做筆錄：（所指票出問題是什麼？）我不清楚，好像是
    侵占或竊盜什麼的，丙○○有到銀行去辦止付：（有無親眼看到乙○○拿那張支
    票離開？）沒有：」等，而證人丙○○於九十一年七月二日警訊、九十一年八月
    十三日偵查、九十一年十一月八日、九十一年十二月五日本院調查審理時均指稱
    「：該支票係於九十一年一月十六日，在台北縣鶯歌鎮○○里○○街二號我家中
    ，遭乙○○之男子趁我不注意時予以竊走：」（九十一年七月二日警訊）、「：
    九十一年一月十六日他（指被告乙○○）就到我家，當時我跟我朋友在泡茶，我
    跟他不熟。我這張支票是跟我二哥吳學賢借得，我就問我朋友丁○○可否拿這張
    支票跟（幫之誤）我調現，當時王也拿著看，後來我就去上廁所，回來後，卓跟
    我說，支票被王（榮華）拿去：」（九十一年八月十三日偵查）、「：大概是在
    九十年底時我在家和朋友丁○○泡茶聊天，當時是晚上，被告剛好到我家，我拿
    給我朋友丁○○看問他能否幫我調現，他拿還我後被告問我是否可以給他看一下
    ，後來我去上廁所，出來後被告人走了，丁○○說我的票也被他拿走：」（九十
    一年十一月八日本院調查時）、「：當天我請丁○○幫我調現，因為我有請丁○○幫我調現，所以就沒有再請乙○○幫我調現，丁○○告訴我乙○○離開後，我
    打電話給乙○○，乙○○告知他要幫我拿去調現，很快就會拿錢給我，結果沒看
    見乙○○出現，所以我就去止付支票：」（九十一年十二月五日本院調查審理）
    等，否認有將上開支票交予被告帶走，且被告係於證人丙○○上廁所之際帶著附
    表所示之支票離開，此為被告於警訊時所自承，並坦認於該段期間積欠楊甘之子
    張玉峰六十餘萬元借款，向他處調借不到錢等情，是知被告辯稱附表所示支票係
    證人丙○○交予其委託調現之詞顯不足採，又證人甲○○於九十一年八月二十七
    日偵查、九十一年十一月八日本院調查時均證稱「：這不是我簽的，我可認出是
    乙○○寫的：我也沒有同意他代簽，我也不知道他有拿到這張支票：他平時沒有
    工作，到處詐騙：」（九十一年八月二十七日偵查）、「：沒有，我沒有看過這
    張支票，上面名字不是我簽的：（有無同意乙○○在這張十萬元支票上用你名義
    背書？）沒有，他也沒跟我提及：」（九十一年十一月八日本院調查時）等，亦
    否認有同意被告在附表所示支票背面簽署其姓名背書，而證人楊甘於九十一年十
    一月八日本院調查時亦稱「：乙○○欠我兒子錢，我兒子請我向他催討，我幫兒
    子向乙○○催討，他就拿這張支票給我，是在九十年底時，拿給我時上面都還沒
    有簽名，我兒子說上面都沒有背書保證，我就退還給被告要被告找人背書，後來
    又拿這張支票給我，後面就有甲○○、乙○○的背書簽名，當時我請他找人背書
    ，但並沒有特定何人：」等，與被告上開辯稱「：楊甘陪我去工廠找我弟弟，楊
    甘希望我們兄弟背書：」之說詞不符，且被告於九十一年十一月八日本院調查時
    亦曾供稱「：票拿到後十多天我到甲○○位於鶯歌鎮○○○路的鐵工廠找他，請
    他幫我簽這張票，可能當時車床聲音太大沒聽到，我回大溪鎮○○路之後就自己
    簽他的名字：（既然已經到甲○○的工廠找甲○○為何當時不叫他自己簽？）我
    想我弟弟可能不會答應：」等，可知被告稱有經過甲○○同意之詞亦不足採，此
    外，復有台北票據交換所函、遺失票據申報書、票據掛失止付通知書、掛失票據
    提示人資料查報表、附表所示之支票一紙、台北票據交換所退票理由單（皆影本
    ）在卷可稽，事證明確，被告犯行洵堪認定。
二、查被告乙○○在附表所示支票背面偽造「甲○○」署押，以為背書，其偽造支票
    背書，在票據法上係表示對支票負擔保責任之意思，為法律規定之文書，而其此
    項行為，足生損害於他人，故應成立偽造私文書罪（最高法院七十年台上字第二
    一六二號判例參照）。核被告所為，係犯刑法第三百二十條第一項竊盜罪、第二
    百十六條、第二百十條之行使偽造私文書罪，其偽造署押之行為，為偽造私文書
    之部分行為，而偽造私文書之低度行為，為行使之高度行為所吸收，均不另論罪
    。又被告竊取附表所示之支票後，經楊甘代其子張玉峰催討借款而將上開支票交
    予楊甘時原無任何背書，係嗣經張玉峰之要求有人背書保證始在支票背面偽簽「
    甲○○」姓名背書一節，已據被告及證人楊甘供述甚詳，是被告係竊取附表所示
    支票後，始另起意偽造「甲○○」署押背書，再交付支票行使之，故被告上開二
    罪互異，犯意各別，應分論併罰，而公訴人認二罪有方法結果之牽連犯關係，應
    依刑法第五十五條規定從一重之行使偽造私文書罪論處，容有誤會，附此敘明。
    又被告於七十五年五月三十一日因詐欺件經台灣高等法院判處有期徒刑十月確定
    ，於七十六年十一月四日執行完畢，於七十八年八月十八日因詐欺案件經台灣板
    橋地方法院判處拘役八十五日，七十八年十月七日確定，七十九年七月十日執行
    完畢，於八十七年四月二十三日因詐欺案件經台灣板橋地方法院判處有期徒刑四
    月，八十七年五月二十六日確定，八十七年六月三十日執行完畢，有臺灣桃園地
    方法院檢察署刑案資料查註紀錄表、臺灣高等法院被告全國前案記錄表及臺灣高
    等法院檢察署刑案紀錄簡覆表在卷可稽，五年內再犯本件有期徒刑以上之上開二
    罪，均為累犯，皆應依刑法第四十七條規定加重其刑。爰審被告犯罪動機、目的
    、手段、所生之危害及犯後之態度等一切情狀，分別量處如主文所示之刑及均諭
    知易科罰金之折算標準，並定應執行刑，與諭知科罰金之折算標準。
三、如附表所示支票背面偽造之「甲○○」署押一枚，應依刑法第二百十九條之規定
    沒收。
據上論斷，應依刑事訴訟法第二百九十九條第一項前段，刑法第二百十六條、第二百
十條、第三百二十條第一項、第五十一條第五款、第四十七條、第四十一條第一項前
段、第二百十九條，罰金罰鍰提高標準條例第一條前段、第二條，判決如主文。
本案經檢察官張啟聰到庭執行職務。
中      華      民      國    九十一    年     十二     月     十九     日
                                臺灣桃園地方法院刑事第五庭
                                      法  官   林 婷 立
右正本證明與原本無異。
如不服本判決，應於判決送達後十日內向本院提出上訴狀( 應附繕本 )，上訴於臺灣
高等法院。
                                      書記官   陳 淑 芬
中      華      民      國    九十二    年       一     月      八      日
附表：
帳號      票號        發票人票載    發票日      付款人      金額（新台幣）
0000     0000000      旺聲企業有限  91 03 15    台北國際商  十萬元
                      公司                      業銀行鶯歌
                      負責人：吳學賢            分行
附論罪科刑依據之法條：
中華民國刑法第三百二十條
 (普通竊盜罪、竊佔罪)
意圖為自己或第三人不法之所有，而竊取他人之動產者，為竊盜罪，處五
年以下有期徒刑、拘役或五百元以下罰金。
意圖為自己或第三人不法之利益，而竊佔他人之不動產者，依前項之規定
處斷。
前二項之未遂犯罰之。
刑法第二百十條
偽造、變造私文書，足以生損害於公眾或他人者，處五年以下有期徒刑。
刑法第二百十六條
行使第二百十條至第二百十五條之文書者，依偽造、變造文書或登載不實事項或使登
載不實事項之規定處斷。
